【裁判字號】    99,訴,236
【裁判日期】    990225
【裁判案由】    毒品危害防制條例
【裁判全文】
臺灣板橋地方法院刑事判決               99年度訴字第236號
公  訴  人  臺灣板橋地方法院檢察署檢察官
被      告  甲○○
上列被告因違反毒品危害防制條例案件，經檢察官提起公訴（98
年度毒偵字第9092號），被告於準備程序中就被訴事實為有罪之
陳述，經告知簡式審判程序之旨，並聽取當事人之意見後，本院
合議庭裁定由受命法官獨任進行簡式審判程序，判決如下：
    主  文
甲○○施用第一級毒品，累犯，處有期徒刑捌月；又施用第二級
毒品，累犯，處有期徒刑伍月，扣案之吸食器壹組沒收之。應執
行有期徒刑拾壹月，扣案之吸食器壹組沒收之。
    事  實
一、甲○○前於民國90年間因施用毒品案件，經本院裁定送觀察
    、勒戒後，認無繼續施用毒品之傾向，於90年10月26日執行
    完畢釋放出所，並經臺灣板橋地方法院檢察署檢察官以90年
    毒偵緝字第730 號為不起訴處分確定。復於前開觀察、勒戒
    執行完畢釋放後5 年內之92至94年間，因連續施用毒品案件
    ，經臺灣高等法院以95年度上訴字第301 號判處有期徒刑1
    年4 月確定；又於93年間因偽造文書案件，經本院以92年度
    訴字第1293號判處有期徒刑8 月，嗣經上訴後，由臺灣高等
    法院以93年度上訴字第1856號判決上訴駁回確定；再於94年
    間因恐嚇案件，經本院以94年度訴緝字第166 號判處有期徒
    刑1 年8 月確定，上開施用毒品、偽造文書案件，經臺灣高
    等法院以96年度聲減字第4340號裁定減為有期徒刑8 月、4
    月，並與前揭恐嚇案件合併定應執行有期徒刑1 年11月確定
    ，於97年1 月18日縮刑期滿執行完畢。詎猶不知悔改，基於
    施用第一級毒品海洛因及第二級毒品甲基安非他命之犯意，
    於98年10月19日8 時許，在臺北縣土城市○○路○ 段255 號
    14樓之7 租屋處內，以將海洛因摻在香菸內點燃吸食之方式
    ，施用第一級毒品海洛因1 次，再將甲基安非他命置於玻璃
    球內燒烤吸食其煙霧之方式，施用第二級毒品甲基安非他命
    1 次。嗣於同日15時10分許，為警持搜索票在上址住處查獲
    ，並扣得研磨機1 台、吸食器2 組、酒精燈1 個、咖啡因1
    包、分裝夾鏈袋580 個等物，經其同意採尿送驗結果，呈鴉
    片類嗎啡及甲基安非他命陽性反應，始悉上情。
二、案經臺北市政府警察局移送臺灣臺北地方法院檢察署檢察官
    呈請臺灣高等法院檢察署檢察長令轉臺灣板橋地方法院檢察
    署檢察官偵查起訴。
    理  由
一、本件被告甲○○所犯為死刑、無期徒刑、最輕本刑為3 年以
    上有期徒刑以外之罪，且非高等法院管轄第一審之案件，於
    本院準備程序進行中，被告就被訴事實為有罪之陳述，經告
    知被告簡式審判程序之旨，並聽取公訴人及被告之意見後，
    本院合議庭裁定由受命法官獨任進行簡式審判程序，合先敘
    明。
二、上揭犯罪事實，業據被告於警詢、偵查及本院審理中坦承不
    諱，且被告在警局經其同意採尿送驗之結果，確呈第一級毒
    品海洛因之代謝物嗎啡及第二級毒品甲基安非他命之代謝物
    甲基安非他命陽性反應等情，有臺北市政府警察局偵辦毒品
    案件尿液檢體委驗單、臺灣尖端先進生技醫藥股份有限公司
    98年11月2 日出具之濫用藥物檢驗報告各1 紙附卷可稽，並
    有吸食器1 組扣案可佐，足見被告自白核與事實相符。
三、按毒品危害防制條例於92年7 月9 日修正公布，自93年1 月
    9 日施行，其中第20條、第23條將施用毒品之刑事處遇程序
    ，區分為「初犯」及「5 年內再犯」、「5 年後再犯」。依
    其立法理由之說明：「初犯」，經觀察、勒戒或強制戒治後
    ，應為不起訴處分或不付審理之裁定；經觀察、勒戒或強制
    戒治執行完畢釋放後，「5 年內再犯」者，因其再犯率甚高
    ，原實施之觀察、勒戒及強制戒治既已無法收其實效，爰依
    法追訴或裁定交付審理。至於經觀察、勒戒或強制戒治執行
    完畢釋放後，「5 年後再犯」者，前所實施之觀察、勒戒或
    強制戒治已足以遮斷其施用毒品之毒癮，為期自新及協助其
    斷除毒癮，仍適用「初犯」規定，先經觀察、勒戒或強制戒
    治之程序。從而依修正後之規定，僅限於「初犯」及「5 年
    後再犯」2 種情形，始應先經觀察、勒戒或強制戒治程序。
    倘被告於5 年內已再犯，經依法追訴處罰，縱其第3 次（或
    第3 次以上）再度施用毒品之時間，在初犯經觀察、勒戒或
    強制戒治執行完畢釋放5 年以後，已不合於「5 年後再犯」
    之規定，且因已於「5 年內再犯」，顯見其再犯率甚高，原
    實施觀察、勒戒或強制戒治，已無法收其實效，即應依該條
    例第10條處罰（最高法院95年5 月9 日95年度第7 次及97年
    9 月9 日97年度第5 次刑事庭會議決議參照）。查本件被告
    前於90年間因施用毒品案件，經本院裁定送觀察、勒戒後，
    認無繼續施用毒品之傾向，於90年10月26日執行完畢釋放出
    所，並經臺灣板橋地方法院檢察署檢察官以90年毒偵緝字第
    730 號為不起訴處分確定；復於前開觀察、勒戒執行完畢釋
    放後5 年內之92至94年間，因連續施用毒品案件，經臺灣高
    等法院以95年度上訴字第301 號判處有期徒刑1 年4 月確定
    等情，有臺灣高等法院被告前案紀錄表1 份在卷足憑。則被
    告本件施用第一、二級毒品之時間，雖均距離前述觀察、勒
    戒執行完畢已逾5 年，惟其前既已於5 年內再犯施用毒品案
    件，參諸前揭說明，被告本件施用毒品之行為，即不合於「
    5 年後再犯」之規定，自應依毒品危害防制條例第10條規定
    追訴處罰。從而，本案事證明確，被告上開施用第一、二級
    毒品之犯行，洵堪認定，均應依法論科。
四、查海洛因及甲基安非他命分屬毒品危害防制條例第2 條第2
    項第1 款、第2 款所規定之第一、二級毒品，核被告所為，
    係犯毒品危害防制條例第10條第1 項施用第一級毒品罪及同
    條第2 項施用第二級毒品罪。被告因施用海洛因及甲基安非
    他命而持有該等毒品之低度行為，為其施用之高度行為所吸
    收，均不另論罪。被告所犯上開2 罪間，犯意各別，行為互
    殊，應予分論併罰。又被告前受有如事實欄所載罪刑宣告及
    執行紀錄，有上述前案紀錄表在卷可考，其於受有期徒刑之
    執行完畢後，5 年以內故意再犯本件有期徒刑以上之2 罪，
    均為累犯，各應依刑法第47條第1 項規定加重其刑。爰審酌
    被告前曾因施用毒品案件經觀察、勒戒之程序，並經法院判
    刑在案，猶不知悔改，復再犯本件施用毒品罪，顯然無視毒
    品對於其自身健康之戕害及對於社會安全與公共秩序之潛在
    危害；惟念及施用毒品固戕害個人健康至鉅，然就他人權益
    之侵害仍屬有限，兼衡其犯罪動機、目的、手段，且犯後坦
    承犯行，態度良好等一切情狀，分別量處如主文所示之刑，
    並定其應執行之刑。
五、扣案之吸食器1 組，為被告所有，供本件施用第二級毒品所
    用之物，業據被告供承在卷，爰依刑法第38條第1 項第2 款
    之規定宣告沒收。至其餘扣案之研磨機1 台、吸食器1 組、
    酒精燈1 個、咖啡因1 包、分裝夾鏈袋580 個等物，均係被
    告友人許祥通所有，非被告所有之物，爰不為沒收之諭知，
    附此敘明。
據上論斷，應依刑事訴訟法第273 條之1 第1 項、第299 條第1
項前段，毒品危害防制條例第10條第1 項、第2 項，刑法第11條
前段、第47條第1 項、第51條第5 款、第38條第1 項第2 款，判
決如主文。
本案經檢察官黃怡華到庭執行職務。
中    華    民    國    99    年    2     月    25    日
                  刑事第十五庭  法  官  廖欣儀
以上正本證明與原本無異。
如不服本判決應於收受判決後10日內向本院提出上訴書狀，並應
敘述具體理由。其未敘述上訴理由者，應於上訴期間屆滿後20日
內向本院補提理由書（均須按他造當事人之人數附繕本）「切勿
逕送上級法院」。
                                書記官  顏偉林
中    華    民    國    99    年    2     月    25    日
附錄本案論罪科刑法條全文：
毒品危害防制條例第10條
施用第一級毒品者，處6 月以上5 年以下有期徒刑。
施用第二級毒品者，處3 年以下有期徒刑。

司法院資訊處製作；財團法人民間司法改革基金會備份。
